臺灣高等法院高雄分院民事裁定　　　　　100年度抗字第251號
抗　告　人　陳美云
（即債權人）
上列抗告人因與相對人（即債務人）黃聰智間拍賣抵押物強制執
行事件，聲明異議，對於民國100 年9 月1 日臺灣高雄地方法院
100 年度執事聲字第156 號所為裁定，提起抗告，本院裁定如下
：
    主  文
抗告駁回。
抗告程序費用由抗告人負擔。
    理  由
一、抗告意旨略以：相對人於民國83年10月17日將所有坐落高雄
    市○○區○○段七小段8 地號土地（下稱系爭土地）設定抵
    押權予抗告人借款新臺幣（下同）2,000 萬元，嗣於98年1
    月10日將系爭土地出租與第三人魏均竹興建廠房，後因屆期
    未清償借款，經抗告人取得執行名義後聲請拍賣系爭土地。
    惟依臺灣高雄地方法院（下稱高雄地院）民事執行處定於10
    0 年8 月18日第一次拍賣期日之拍賣公告，載明系爭土地上
    之建物目前由第三人陳瀅因承租使用，且租賃期間為98年12
    月25日至118 年12月24日止，長達20年，顯已嚴重影響土地
    拍賣價值。參酌最高法院95年度台抗字第453 號裁定意旨，
    在於使建物及土地能同歸於一人，俾使土地拍定人對建物能
    一併使用收益，方能提高出價者之意願，使土地易於拍賣，
    並拍得較高之價金，以保障抵押權人受清償之權利，同時簡
    化法律關係，以避免或減少日後房屋所有人及土地所有人之
    紛爭。更何況系爭土地上之建物租期長達20年，更有併付拍
    賣之必要，依民法第877 絛之規定，自應許抗告人於行使抵
    押權時，將抵押權設定後由第三人於土地上所興建之建物與
    抵押之土地併付拍賣。原法院維持司法事務官所為駁回聲請
    之裁定，並駁回抗告人之聲明異議，自有未合，爰提起抗告
    ，請求廢棄原裁定，並將第三人之廠房與系爭土地併付拍賣
    等語。
二、按民法第877 條第2 項規定，抵押之土地上存有非土地所有
    人營造之建築物，抵押權人聲請將該建築物與抵押土地併付
    拍賣，係以同法第866 條第2 項及第3 項所定情形即抵押權
    人實行抵押權受有影響，執行法院因而除去該條所規定之權
    利或終止該租賃關係為前提（參看最高法院98年度台抗字第
    909 號裁定）。本件抗告人對於高雄地院99年度司執更(三)字
    第9 號拍賣抵押物強制執行事件，聲請於第一次拍賣期日將
    第三人所有之建物併付拍賣，高雄地院民事執行處司法事務
    官於100 年8 月12日以99年度司執更(三)字第9 號裁定駁回其
    聲請，抗告人不服，提出異議，高雄地院民事庭於100 年9
    月1 日以100 年度執事聲字第156 號裁定駁回其異議，抗告
    人不服，提起抗告。經查，本件抵押權設定後，相對人雖將
    系爭土地出租於第三人，並由第三人於系爭土地興建建物，
    然觀諸本件拍賣程序原定於99年12月9 日之第一次拍賣期日
    （按：該次拍賣期日因抗告人聲請延緩執行而停止在案），
    有多人投標競價，此有該次投標書在卷可稽。是高雄地院民
    事執行處定於100 年8 月18日第一次拍賣期日之拍賣公告，
    載明系爭土地上之建物目前由第三人陳瀅因承租使用，租賃
    期間為98年12月25日至118 年12月24日止，尚不足認承租人
    於系爭土地上建屋已影響抗告人抵押權之行使，抗告人又未
    提出影響其實行抵押權之證據資料，高雄地院執行處復未除
    去該租賃權利。抗告人逕聲請將第三人之廠房與抵押之系爭
    土地併付拍賣，依上說明，自有未合。至最高法院95年度台
    抗字第453 號民事裁定意旨，係敘明抵押權人行使抵押權時
    ，得將第三人於抵押權設定後在土地上營造之建築物與抵押
    之上地併付拍賣而言，與本件情形無關。原法院維持司法事
    務官所為駁回聲請之裁定，並駁回抗告人之聲明異議，經核
    並無違誤。抗告意旨，仍執前詞，指摘原裁定不當，求予廢
    棄，為無理由，應予駁回。
三、據上論結，本件抗告為無理由，依強制執行法第30條之1 ，
    民事訴訟法第495 條之1 第1 項、第449 條第1 項、第95條
    、第78條，裁定如主文。
中    華    民    國  100     年    11    月    21    日
                            民事第一庭
                                  審判長法官  蔡明宛
                                  法      官  魏式璧
                                  法      官  曾錦昌
以上正本證明與原本無異。
如不服本裁定應於送達後10日內向本院提出再抗告狀（並按他造
當事人之人數附繕本），並繳納再抗告費新臺幣1,000 元。
再為抗告僅得以適用法規顯有錯誤為理由，並應委任律師為代理
人。如委任律師提起抗告者，應一併繳納抗告費。
中    華    民    國  100     年    11    月    21    日
                                  書  記  官  黎  珍
附註：
抗告人之配偶、三親等內之血親、二親等內之姻親，或抗告人為
法人、中央或地方機關時，其所屬專任人員具有律師資格並經法
院認適當者，亦得為第三審代理人。
抗告人或其法定代理人具有律師資格者及前項情形，應於提起抗
告或委任時釋明之。